【裁判字號】    97,交易,487
【裁判日期】    980306
【裁判案由】    過失傷害
【裁判全文】
臺灣板橋地方法院刑事判決             97年度交易字第487號
公  訴  人  臺灣板橋地方法院檢察署檢察官
被      告  乙○○
上列被告因過失傷害案件，經檢察官提起公訴（97年度偵字第
10899 號），本院判決如下：
    主  文
乙○○因過失傷害人，處拘役貳拾日，如易科罰金，以新臺幣壹
仟元折算壹日。
    事  實
一、乙○○於民國96年11月2 日晚間10時2 分許，駕駛車牌號碼
    為P69-301 號之重型機車，沿臺北縣新莊市○○路由南往北
    方向行駛，途經設有分隔島之上開中正路795 號前時，本應
    注意車前狀況，以隨時採取必要之安全措施，並應遵守該路
    段時速三十公里之速限，且當時天氣晴朗，雖為夜間，但有
    照明光線，視距良好，路面乾燥、無缺陷亦無障礙物，復無
    不能注意之情事，竟疏未注意及此即貿然以時速四十至五十
    之公里速度超速行駛。適有行人甲○○自該中正路分隔島由
    西往東違規穿越該中正路，乙○○見狀後因超速行駛而閃煞
    不及，致其所駕駛之機車車頭撞擊甲○○，使甲○○倒地而
    受有左脛骨開放性骨折之傷害，乙○○本人亦人車倒地，受
    有胸部挫傷合併右肩鎖骨骨折、左大腳趾挫傷及多處擦傷等
    傷害。乙○○肇事後在警員前往現場處理尚未知悉肇事人前
    ，在場向警員自首其本人駕車致人受傷之犯行，進而接受裁
    判。
二、案經甲○○訴由臺北縣政府警察局新莊分局報請臺灣板橋地
    方法院檢察署偵查起訴。
    理  由
一、證人即告訴人甲○○於警詢中所為之證述，到場處理交通事
    故之警員蘇文亞所製作之道路交通事故調查報告表（含現場
    圖）及行政院衛生署臺北醫院醫師陳興源所開立之診斷證明
    書，雖均係被告乙○○以外之人於審判外之陳述，然經本院
    於審判程序調查證據時提示被告並告以要旨後，被告未於言
    詞辯論終結前就證據能力方面聲明異議，且本院審酌證人甲
    ○○僅為單純車禍案件之被害人，警員蘇文亞及醫師陳興源
    則僅係依渠等專業執行職務之人，前與被告均無怨隙，衡情
    當無攀誣構陷被告之動機，證人甲○○於案發後記憶猶新之
    際所為之證述，警員蘇文亞、醫師陳興源於本於渠等專業所
    製作之上開文書，具有一定之可信度，上開言詞及書面陳述
    如引為證據應屬適當，依刑事訴訟法第159 條之5 規定，即
    均有證據能力，合先敘明。
二、訊據被告固坦承於上開時、地駕車撞及告訴人甲○○，告訴
    人因而倒地受有左脛骨開放性骨折等事實，惟矢口否認有過
    失傷害人之犯行。辯稱：本件係因告訴人突然違規橫越馬路
    ，伊因受前方車輛阻擋視線之故，致發現告訴人時已不及煞
    車，伊並無過失可言；另伊原先雖以時速四十至五十公里行
    駛，然行經事故路段時，伊知道該處有施工，故已有減速云
    云。經查：
(一)被告於上開時、地駕駛前揭機車撞及違規穿越馬路之告訴人
    ，告訴人因而倒地受有左脛骨開放性骨折之傷害，被告本人
    亦人車倒地受有前揭傷害等事實，為被告所供承不諱，核與
    證人即告訴人甲○○於警詢及本院審理中所為之證述相符，
    並有道路交通事故調查報告表三紙（含現場圖）、診斷證明
    書四紙、現場及車損照片十九幀附卷可稽，是此部分之事實
    堪以認定。
(二)事故發生路段之速限僅為時速三十公里乙節，有現場照片（
    編號19）及道路交通事故調查表各一份在卷可按，被告雖辯
    稱其知悉該處在施工，故有減速云云，然查其自警詢、偵查
    及本院審理中均一再供稱當時時速為四十至五十公里之間，
    絲毫未提到有減速之事，且其於警詢中稱：「當地限速我不
    清楚」（參見97年度偵字第10899 號偵查卷第3 頁），於偵
    查中更坦承：「我當時的時速是四十至五十公里之間，我是
    完全沒有煞車的情況下撞到甲○○。」等語（參見上開偵查
    卷第40頁），顯見被告當時根本不知該路段因施工之故速限
    已降為時速三十公里，致未減速而持續以一般市區道路之四
    十至五十公里時速行駛，進而在未煞車之情形下直接撞及告
    訴人甚明，是其嗣於審判中經本院特別告知該處速限為時速
    三十公里後，方為前述曾經減速之辯解云云，顯係臨訟卸責
    之詞，委無足採。準此，被告違規超速之事實，洵堪認定。
(三)又告訴人雖係違規穿越設有路中分隔島之上開路段，然該路
    段被告行車方向係設有兩車道乙節，有現場照片及現場圖在
    卷可按；再依被告及證人甲○○所述，當時告訴人已經快跑
    到騎樓，被告係在外車道靠近路邊之處撞到告訴人等情，可
    知被告當時仍有告訴人橫跨將近兩車道所花費之時間可供察
    覺、反應甚明。雖被告辯稱當時伊遭前方車輛阻擋視線云云
    ，然其於警詢、偵查及本院審理中均稱，當時其前方之機車
    有向左右閃避之動作，則以一般人之駕駛經驗，顯可察知該
    處前方必有障礙物、坑洞或其他突發路況甚明，在此情形下
    ，被告顯然應提高警覺，減慢速度以隨時反應、採取必要之
    安全措施，然依前所述，被告竟稱其係在完全沒有煞車之情
    況下撞及告訴人，亦可徵被告當時並未確實注意車前狀況以
    採取必要之安全措施，且猶以前述四十至五十公里間之時速
    超速行駛，致壓縮其注意及反應之時間，因而反應不及肇生
    事故，至為灼然。
(四)按汽車（含機車）行車速度，應依標誌或標線之規定；又汽
    車行駛時，駕駛人應注意車前狀況，並隨時採取必要之安全
    措施，道路交通安全規則第93條第1 項第1 款前段、第94條
    第3 項分別定有明文，被告駕駛機車自應注意上開交通安全
    規定。且依卷附道路交通事故調查表所載，肇事當時天氣晴
    朗，雖為夜間，但有照明光線，視距良好，路面乾燥、無缺
    陷亦無障礙物，並無不能注意之情事，詎被告竟疏於注意，
    在行車速限為時速三十公里之上開道路以時速四十至五十公
    里間之速度超速行駛，復見前車紛紛閃避時未提高警覺，疏
    未注意車前狀況，亦未採取必要之安全措施，其具有過失甚
    明，並因而肇生本起車禍，使告訴人受有上開傷害，是其過
    失與告訴人所受傷害間，顯有相當因果關係。本件經送臺灣
    省臺北縣區車輛行車事故鑑定委員會鑑定結果，亦同認被告
    夜間駕駛普通重型機車，未注意車前狀況，為肇事次因（行
    人甲○○夜間違規在設有劃分島之路段穿越道路，為肇事主
    因），有卷附上開鑑定委員會97年5 月28日北縣鑑字第9704
    62號鑑定意見書一份可資參照。
(五)據此，被告上開所辯，尚非足採，本案事證明確，被告犯行
    堪以認定。
三、論罪科刑部分：
(一)核被告所為，係犯刑法第284 條第1 項前段之過失傷害罪。
    又被告肇事後在警員前往現場處理尚未知悉肇事人前，在場
    向警員自首其本人駕車致人受傷之犯行，進而接受裁判乙節
    ，有臺北縣政府警察局新莊分局警員所製作之交通事故肇事
    人自首情形紀錄表一紙附卷可按，爰依刑法第62條前段規定
    ，減輕其刑。
(二)本院爰審酌被告並無前科，有臺灣高等法院被告前案紀錄表
    一份在卷可按，素行尚可，其雖未於肇事路段減速至規定之
    時速三十公里，惟其四十至五十公里之時速為一般市區內之
    限速，是被告超速部分雖具有過失，然情節尚非重大，且告
    訴人甲○○事故發生前已患有巴金森氏症、行動遲滯乙節，
    有上開臺北醫院97年10月27日北醫歷字第0970009765號函及
    所附病歷資料、亞東紀念醫院97年11月28日亞歷字第097641
    0785號函及所附病歷資料各一份在卷可按，可徵其反應及運
    動能力已屬不佳，竟猶於夜間違規穿越設有路中分隔島之路
    段，致為略未注意車前狀況之被告所撞擊，實應為本起事故
    之肇事主因（前揭鑑定委員會之鑑定意見亦同此認定），被
    告之過失程度較為輕微，兼衡告訴人所受傷害之程度，被告
    犯罪後雖未認罪，然坦承主要犯罪事實，僅爭執是否構成過
    失，暨被告雖亦受傷不輕，且告訴人之過失程度較重，然被
    告於偵查中主動撤回對告訴人之告訴，犯後態度良好，雖未
    與告訴人及其家屬達成和解，然此係因雙方對於被告所造成
    傷害之範圍認知差異所致，尚難認被告無和解誠意等一切情
    狀，量處如主文所示之刑，並諭知易科罰金之折算標準，以
    資懲儆。
據上論斷，應依刑事訴訟法第299 條第1 項前段，刑法第284 條
第1 項前段、第62條前段、第41條第1 項前段，刑法施行法第1
條之1 第1 項、第2 項前段，判決如主文。
本案經檢察官吳宗光到庭執行職務。
中    華    民    國    98    年    3     月    6     日
                        交通法庭  法  官 張紹省
以上正本證明與原本無異。
如不服本判決應於送達後十日內向本院提出上訴狀。
                                  書記官 周雅玲
中    華    民    國    98    年    3     月    6     日
附錄本案所犯法條全文：
中華民國刑法第284條第1項
因過失傷害人者，處六月以下有期徒刑、拘役或五百元以下罰金
，致重傷者，處一年以下有期徒刑、拘役或五百元以下罰金。


司法院資訊處製作；財團法人民間司法改革基金會備份。
